臺灣橋頭地方法院民事裁定
108年度消債救字第3號
聲請人即債  吳育聖  
務人                
0000000000000000

代  理  人  林文鑫  法扶律師
上列當事人因清算事件（本院108年度消債清字第89號），聲請
暫免繳納費用，本院裁定如下：
    主  文
聲請駁回。
    理  由
一、按經分會准許法律扶助之無資力者，其於訴訟或非訟程序中
    ，向法院聲請訴訟救助時，除顯無理由者外，應准予訴訟救
    助，不受民事訴訟法第108條規定之限制，法律扶助法第63
    條定有明文。是就法律救助要件是否顯無理由部分，法院仍
    得就當事人資力是否符合無資力之法律救助要件進行審查，
    非絕對受財團法人法律扶助基金會審酌之拘束甚明。次按債
    務人聲請清算而無資力支出消費者債務清理條例（下稱本條
    例）第6條之費用者，固得聲請法院以裁定准予暫免繳納，
    惟無資力支出費用之事由，應釋明之，本條例第7條第1、2
    項亦有明定。且法院調查聲請人是否無資力支出訴訟費用，
    專就聲請人提出之證據為之，如聲請人並未提出證據，或依
    其提出之證據，未能信其無資力支出訴訟費用之主張為真實
    ，即應將其聲請駁回，無依職權調查之必要，亦毋庸定期命
    其補正（最高法院101年度台聲字第64號裁判意旨參照）。
    而所謂「無資力」，係指窘於生活，且缺乏經濟信用者而言
    。申言之，若非取給於自己或家族所必需之生活費不能支出
    訴訟費用，且無籌措款項以支出訴訟費用之信用技能，方能
    謂之為無資力支出訴訟費用（最高法院88年度台聲字第582
    號裁判意旨參照）。
二、本件聲請意旨略以：聲請人積欠債務，業向本院聲請清算，
    現為低收入戶，無資力支出清算費用，爰依本條例第7條規
    定，聲請本院准予暫免繳納清算程序費用等語。
三、經查，聲請人雖向法律扶助基金會橋頭分會申請法律扶助獲
    准，然依法律扶助法第13條第2項第3款規定，得依本條例清
    理債務之債務人申請法律扶助時，無須審查其資力。此類聲
    請清理債務之事件，係屬財團法人法律扶助基金會免經審查
    委員會審議扶助事件處理辦法第3條第1項第7款所定免經審
    議之事件，故准予扶助時，並未審查認定聲請人是否無資力
    ，應非屬法扶助法第62條所定「經分會准許法律扶助之無資
    力者，其於訴訟或非訟程序中，向法院聲請訴訟救助時，除
    顯無理由者外，應准予訴訟救助，不受民事訴訟法第108條
    規定之限制」之情形，是本院仍應審查聲請人是否屬於無資
    力之情形。次查，本件聲請人主張其無力支出清算費用等語
    ，固提出高雄市左營區低收入戶證明書為證，惟查聲請人於
    民國107年度申報所得為新臺幣（下同）215,267元，核每月
    平均所得17,939元，而依薪資明細單所示108年1月至9月之
    薪資總額為222,930元，每月平均薪資為24,770元，另領有
    身障補助4,872元，此有薪資明細單、107年度綜合所得稅各
    類所得資料清單、領取補助之存摺內頁在卷可稽【見108年
    度司消債調字第256號卷第8至10頁、108年度消債清字第89
    號卷第12頁、第32至34頁、第42至47頁】，是本院暫以聲請
    人每月平均薪資24,770元加計身障補助4,872元後，共29,64
    2元列計為每月收入，另聲請人主張每月母親扶養費為7,095
    元，暫予以列計，而主張個人必要生活支出為19,333元，此
    已高於依本條例第64條之2第1項規定，以109年度高雄市最
    低生活費標準13,099元計算1.2倍之15,719元，且聲請人所
    列膳食費7,200元、手機通訊費1,799元皆屬過高，又聲請人
    每月尚支出房屋租金5,500元，本院審酌計算聲請人除居住
    支出外之個人必要生活費時，即應自前開包括居住費用在內
    ，每月最低生活費用標準中，扣除相當於房租支出所佔比例
    23.95％，俾免重複計列費用，而符公平之旨，則依此計算之
    結果，聲請人之個人必要生活費用即應以11,954元為度【計
    算式：15,719－（12,941×23.95％）＝11,954】，加計上開租
    金5,500元後為17,454元，聲請人個人必要生活費應以此為
    度，故以每月收入29,642元扣除扶養費7,095元及個人必要
    生活費17,454元後，每月尚有餘額5,093元可資運用。是聲
    請人收入扣除必要支出後尚有餘額，又對照聲請清算之郵務
    等程序費用數額非鉅，難認聲請人無資力支出清算程序費用
    並且欠缺籌措款項以支出該項費用之信用技能。本件依聲請
    人所提出得即時調查之證據，難認其聲請救助應予准許，爰
    予以駁回。
中　　華　　民　　國　 109　　年　　1 　　月　　15　　日
              　　民事庭　法　官　李姝蒓
以上正本係照原本作成。
如不服本裁定，應於裁定送達後10日內，以書狀向本院提出抗告
，並繳納抗告費新臺幣1千元。
中　　華　　民　　國　 109　　年　　1 　　月　　20　　日
  　                      書記官　郭南宏